【裁判字號】    94,訴,3521
【裁判日期】    950308
【裁判案由】    毒品危害防制條例
【裁判全文】
臺灣臺中地方法院刑事判決              94年度訴字第3521號
公  訴  人  臺灣臺中地方法院檢察署檢察官
被      告  戊○○
                    號
被      告  丙○○
共      同  盧永和律師
選任辯護人
右列被告因違反毒品危害防制條例案件，經檢察官提起公訴（94
年度偵字第14866號），本院判決如左：
    主  文
丙○○連續販賣第一級毒品，處有期徒刑捌年肆月；扣案如附表
一所示之海洛因均沒收銷燬之，如附表二所示之物均沒收之；販
賣第一級毒品所得之新臺幣貳仟肆佰壹拾伍元沒收之，如全部或
一部不能沒收時，以其財產抵償之。
戊○○無罪。
    犯罪事實及理由
一、犯罪事實：丙○○意圖營利，基於販賣第一級毒品海洛因之
    概括犯意，先後（一）民國94年7月及8月間，己○○至臺中
    市○○區○○里○○路65巷8弄12號丙○○母親住處，由丙○○以每顆海洛因膠囊（海洛因淨重約0．03公克，先以夾
    鍊袋包裝，再置入膠囊中之包裝方式<下同>）新臺幣（下同
    ）450、465、500元之價格，連續販賣海洛因各1顆，共計3
    次予己○○施用。（二）94年8月間，甲○○至臺中市○○
    區○○里○○路65巷8弄12號丙○○母親住處，由丙○○以
    以每顆海洛因膠囊500元之價格，連續販賣海洛因各1顆，共
    計2次予甲○○施用。嗣為警於94年9月12日晚間9時許，在
    臺中市○○區○○里○○路65巷8弄12號查獲，並扣得第一
    級毒品海洛因3顆膠囊（驗後淨重0．19，空包裝重0．89公
    克）、8小包（驗後1包淨重0．23公克、空包裝重0．51公克
    ，餘7包合計淨重11．77公克、空包裝重2．31公克），及丙○○所有供販賣海洛因所用  之電子磅秤1臺、空膠囊2包、
    夾鏈袋1包、紙分裝袋1包、手機1具（粉紅色，門號0000000
    000號）。
二、認定犯罪事實所憑之證據、理由及對被告辯解不採之理由：
    訊據被告丙○○固坦承於前揭時間以前揭金額連續交付海洛
    因予己○○、甲○○等情，惟矢口否認有意圖營利販賣海洛
    因之犯行，辯稱：伊係代己○○、甲○○等人向綽號「黑仔
    」之男子調毒品，扣案毒品等物係綽號「黑仔」之男子所寄
    放，伊並無意圖營利而販賣海洛因之犯行云云。經查：
（一）被告以外之人於偵查中向檢察官所為之陳述，除顯有不可
      信之情況者外，得為證據。是否「顯有不可信之情況」，
      係由法院依該偵查中陳述之外部情況以為判斷。查證人甲○○、己○○分別於94年9月29日、94年10月25日在檢察
      官偵查中，均係以證人之身分經檢察官分別提訊、傳喚到
      庭，次經諭知證人具結之義務及偽證之處罰並命朗讀結文
      具結後，以證人身分完整、連續陳述其與被告前揭毒品交
      易之經過，檢察官就前揭偵查訊問之實施，並無任何違反
      相關規定之瑕疵，是證人甲○○、己○○前揭證詞並無「
      顯有不可信之情況」，故前揭證人於偵查中之相關供述，
      依刑事訴訟法第一百五十九條之一第二項之規定，應認具
      證據能力。至被告丙○○選任辯護意旨固認證人己○○、
      甲○○於偵查中之供述內容有瑕疵可指，惟此應屬證據證
      明力之問題，先予敘明。
（二）前揭犯罪事實，業據證人甲○○、己○○於檢察官偵訊中
      （94年偵字第一四八六六號卷末另卷第34、35頁，第122
      、123頁）及證人己○○於本院審理中（本院卷93至99頁
      ）證述屬實。按證人之陳述有部分前後不符，或相互間有
      所歧異時，究竟何者為可採，法院仍得本其自由心證予以
      斟酌，非謂一有不符或矛盾，即應認其全部均為不可採信
      ；尤其關於行為動機、手段及結果等細節方面，證人之證
      言，每每因留意重點之不同，或對部分事實記憶欠明確，
      以致前後未盡相符，然其基本事實之陳述，若果與真實性
      無礙時，則仍非不得予以採信（最高法院92年度台上字第
      5566號判決參照）。查證人己○○、甲○○對於前揭向被
      告丙○○購入毒品之次數、價格、確切之時間等節，其中
      證人己○○部分雖於偵查中與本院審理中前後所述略有不
      同，又證人己○○、甲○○之相關供述，亦與被告前揭自
      白略有不同，惟衡諸施用毒品者其購買毒品之來源要非僅
      只一端，又購入毒品施用涉及犯罪，其交易過程自極隱密
      迅速，且施用毒品具成癮性，施用者既係於毒癮發作時前
      往購買毒品，其迫切須用之際，自難期就交易之次數及金
      額等為詳確之記憶，況證人己○○、甲○○對於如犯罪事
      實欄所載時間、地點確有向被告丙○○購買海洛因一節之
      證述，均與被告丙○○此部分之供述一致，揆諸前揭說明
      ，要難以前揭證人己○○、甲○○與被告供述略有不同，
      逕認證人所述均不可採。從而，就證人己○○部分，被告
      於本院既供稱：「.... 幫己○○調過幾次我不記得，每
      次不一定是500元，有時有450元，有時465元，我都跟他
      說有時候我要幫他貼錢，最後一次是八月份。我大約今年
      七、八月在水湳市場遇到他，他問我有沒有在吸食，他問
      我可不可以幫他調，我是從那時候才開始幫他調」等語（
      本院卷第99、100頁），就證人甲○○部分被告既供稱：
      伊於94年八月間計二次分別交付海洛因一顆予甲○○，並
      收取500元等語（本院卷第153頁），是就證人己○○、甲○○向被告購買海洛因之時間及金額等，自應以被告前揭
      與證人己○○、甲○○供述相符之部分憑為認定之依據。
      至被告販賣海洛因予己○○、甲○○之數量，被告於本院
      供稱：伊所交付之數量即如前揭為警查獲之一顆膠囊之量
      （本院卷第153、154頁），而被告為警查獲之三顆膠囊內
      ，計裝有淨重0．19公克之海洛因（詳後述），是應認被
      告丙○○所販賣之每一顆海洛因膠囊內，應約略有0．06
      公克（無法整除部分以有利於被告之認定即不予認定採計
      ）之海洛因。
（三）此外，並有前揭毒品、電子磅秤、空膠囊、夾鏈袋、紙分
      裝袋、手機（粉紅色，門號0000000000號）扣案足佐，且
      被告為警查獲時之前揭扣案毒品，3顆膠囊內之白粉（內
      另以夾鍊袋包裝，淨重0．19，空包裝重0．89公克）、8
      小包白粉（1包淨重0．23公克、空包裝重0．51公克，餘7
      包合計淨重11．77公克、空包裝重2．31公克）經送驗後
      ，確係第一級毒品海洛因等情，此有扣押物品目錄表（警
      卷第五頁）、法務部調查局95年1月05日調科壹字第12001
      705號鑑定通知書各一紙在卷可稽。
（四）證人己○○、甲○○確於前揭犯罪事實欄（一）（二）所
      示之期間有連續施用第一級毒品海洛因一節，亦有本院九
      十四年度毒聲字第1262、1211號裁定在卷可佐。
（五）本案前揭扣案物品，其中以膠囊包裝之三顆海洛因係置於
      前揭陳平路址客廳內折紙蓮花之盒子內，其餘海洛因分別
      係在被告戊○○即被告丙○○母廂房間內之五斗櫃上、衣
      櫥上查獲，另電子磅秤係置於客廳桌上，空膠囊、夾鏈袋
      、紙分裝袋等物，均係於被告戊○○房間內五斗櫃之抽屜
      所查獲等情，業據證人即執行搜索之警員乙○○證述屬實
      （本院卷第92頁），又被告丙○○既不諱言前揭毒品等物
      係由伊置放於前揭位置（同前偵卷第13、14頁，本院55頁
      ），依現存證據，被告丙○○乃為對前揭扣案物惟一有實
      力支配之人。又被告丙○○於偵查及本院準備程序固均供
      稱：前揭扣案毒品等物均係「黑仔」所寄放（警卷第14頁
      ，偵卷第13、14頁，本院卷第55頁），惟苟前揭扣案毒品
      等物係「黑仔」所寄放，以前揭毒品有相當之數量而具相
      當之價值，被告既受託於人，衡情自應妥為保管，要無任
      意散置於前揭不同位置之可能，被告丙○○辯稱寄放云云
      ，已不可採，乃被告丙○○次於本院審理中旋又改稱：於
      金紙內查獲之以膠囊包裝之海洛因三顆係向「黑仔」以一
      千元所購得，「黑仔」並多拿一顆予伊云云（本院卷第
      154 頁），被告丙○○所供亦反覆不一，益見其空言辯稱
      「黑仔」寄放云云，不可採信，扣案前揭毒品等物確屬被
      告丙○○所有，堪以認定。
（六）販賣海洛因涉重度刑責，且被告丙○○既供稱：證人己○○、甲○○與伊之往來無非係為購買毒品等語（本院卷第
      25頁），則被告丙○○與己○○、甲○○等既無深入之交
      情，且海洛因具相當之價值，設若無利可圖，被告當無甘
      冒此危險代其等代為購買毒品必要，又前揭扣案毒品係屬
      被告丙○○所有已如前述，苟被告丙○○無意圖營利之目
      的，衡情亦無於前揭處所留置前揭數量之毒品，亦無持有
      前揭電子磅秤及大量供分裝使用之空膠囊、夾鏈袋、紙分
      裝袋之必要，被告具意圖營利之目的，且前揭扣案物係供
      被告販賣海洛因所用之物，均至臻明確。
（七）綜上所述，本案事證明確，被告丙○○所辯，顯係卸責之
      詞，不足採信，其犯行堪以認定。
三、論罪科刑之理由
（一）核被告丙○○就犯罪事實欄（一）（二）所為，均係犯毒
      品危害防制條例第四條第一項之販賣第一級毒品罪。被告
      販賣海洛因前持有海洛因之低度行為，為販賣之高度行為
      所吸收，不另論罪。被告丙○○先後多次犯行，時間緊接
      ，所犯均係構成要件相同之罪，顯係基於概括犯意反覆為
      之，為連續犯，應依刑法第五十六條之規定論以連續販賣
      第一級毒品罪，惟因販賣第一級毒品罪之法定本刑為死刑
      或無期徒刑，依法不得加重其刑。另公訴意旨認被告丙○○與被告戊○○係屬共同正犯，惟被告戊○○犯罪尚屬不
      能證明（詳後述），自無從認定與被告丙○○係屬共同正
      犯。
（二）公訴人論告意旨另略以：被告丙○○自93年9月至94年8月
      止，除前述連續販賣海洛因予己○○3次外，又約販賣20
      餘次海洛因予己○○，另自92年不詳日期至94年9月12日
      上午止，除前述連續販賣海洛因予甲○○2次外，又販賣
      海洛因1次予甲○○，惟查本院以被告丙○○供述之時間
      及次數為利於被告之認定，認其次數及時間應如犯罪事實
      欄所載已如前述，因認公訴人逾犯罪事實欄所載之部分，
      被告丙○○犯罪尚屬不能證明，惟公訴人認此與前揭論罪
      科刑之部分，有連續犯之裁判上一罪之關係，爰不另為無
      罪之諭知。
（三）查被告丙○○連續販賣第一級毒品海洛因，其行為戕害國
      民健康、助長施用毒品惡習，然衡諸本案經查獲被告販賣
      海洛因之對象僅己○○、甲○○二人，所販賣之數量非鉅
      ，就其犯罪情節觀之，尚非重大，且被告丙○○販賣第一
      級毒品海洛因部分，僅係零星之小額交易，倘科以法定本
      刑死刑、無期徒刑，誠為情輕法重，猶嫌過苛，本院衡其
      犯罪情狀，認倘對其連續販賣海洛因之犯行科以法定最輕
      刑之無期徒刑，猶嫌過重，衡情尚有可憫恕之處，爰依刑
      法第五十九條規定，減輕其刑。
（四）爰審酌被告丙○○素行非劣，僅有施用毒品及賭博之前案
      紀錄，此有臺灣高等法院被告全國前案紀錄表一份在卷可
      按，其販賣第一級毒品之行為，有害國民健康、影響社會
      善良風俗，其犯罪動機、所生危害，犯罪後否認犯行，尚
      未見具體悔悟之意等一切情狀，量處如主文所示之刑，以
      示懲儆。
（五）扣案如附表一所示之海洛因，為本案查獲供販賣用之毒品
      ，依毒品危害防制條例第18條第1項前段規定，應予宣告
      沒收銷燬之。扣案如附表二編號1、2所示之包裝，係供包
      裝如附表一所示毒品之物，又如附表二編號3所示之物，
      均為被告丙○○所有供販賣毒品所用之物，此部分除前述
      外，並有0000000000與證人甲○○所使用之0000000000行
      動電話通聯紀錄（同前偵卷第75、76、78頁）在卷可按，
      應依毒品危害防制條例第19條第1項之規定宣告沒收之。
      被告因販賣第一級毒品所得之財物2415元，依同條例第十
      九條第一項之規定，亦應併予宣告沒收之，如全部或一部
      不能沒收時，以其財產抵償之。至另扣案行動電話一具（
      ＱＭＡ、藍色）及安非他命1．8公克，無證據證明與本案
      犯罪有關，自無從為沒收之諭知，又扣案現金70800元其
      中50000元係被告丙○○之姐丁○○所有，業據證人丁○○證述在卷（本院卷第104頁），且公訴人起訴之犯罪事
      實亦未認此係屬被告丙○○販賣毒品所得之財物，自亦無
      從為沒收之諭知，併此敘明。
四、無罪部分
（一）公訴意旨另略以：被告戊○○與被告丙○○共同意圖營利
      ，基於概括之犯意，自於93年9月間至94年8月，在前揭臺
      中市○○區○○里○○路65巷8弄12號戊○○住處內或其
      他處所，連續販賣海洛因約20餘次予己○○（參檢察官論
      告意旨）。因認被告戊○○涉犯毒品危害防制條例第4條1
      項之販賣第一級毒品海洛英罪嫌。並以證人己○○之證詞
      及前揭扣案物等，為證明被告戊○○犯罪之證據。
（二）按認定犯罪事實所憑之證據，雖不以直接證據為限，間接
      證據亦包括在內，但無論其為直接或間接證據，其為訴訟
      上之證據，必須達於一般人均可得確信其為真實之程度，
      而無合理之懷疑存在時，始得據為被告有罪之認定，倘若
      犯罪事實之證明尚未達此一程度，仍有合理之懷疑存在，
      自不能遽為被告有罪之判斷。又施用毒品者所稱其向某人
      買受毒品之指證，不得作為有罪判決之唯一證據，仍須調
      查其他必要之證據，其真實性有待其他必要之證據加以補
      強，若施用毒品者之指證，其真實性仍有合理之懷疑存在
      時，在此項合理之懷疑未澄清前，自不能遽為有罪之判斷
      ，茲所謂其他必要之補強證據，即在排除此項合理之懷疑
      ，使之達於可得確信之程度，否則即應為被告有利之推定
      ，此亦為刑事訴訟法第154條，犯罪事實應依證據認定之
      證據裁判原則，及因保障被告人權，無罪推定原則之所在
      ，此項刑事訴訟基本原則，不能因販賣毒品行為之交易期
      間短暫、交易方法隱密、交易對象單純，致查獲不易、搜
      證困難等原因而放棄，或減低對於犯罪構成要件應予嚴格
      證明之堅持，此項基本原則應為法官證據證明力自由判斷
      職權行使之限制（最高法院91年度台上字第39號判決參照
      ）。
（三）訊據被告戊○○堅決否認有前揭共同販賣海洛因之犯行，
      辯稱：伊未販賣海洛因予己○○，前揭扣案毒品等物非伊
      所有等語。經查：證人己○○於本院證稱：伊主要係向戊○○取得毒品云云（本院卷第97頁），惟查證人己○○於
      警詢告發本案時之告發對象係被告丙○○，僅於供述中提
      及：「..... 包括向他（指被告丙○○）母親戊○○也能
      夠購得」等語（此部分係彈劾前揭前揭檢察官所提出證據
      之證明力，應無證據能力之問題），惟苟證人己○○主要
      係向被告戊○○購入海洛因，以證人己○○於警詢時距其
      購入海洛因之時間較近，記憶較為清晰，衡情證人己○○
      於警詢告發之對象應為被告戊○○，要無直指被告丙○○
      販賣海洛因而僅附帶提及亦有向被告戊○○購入海洛因之
      可能，是證人己○○於本院所指向被告戊○○購買海洛因
      之不利於被告戊○○證言之真實性，已非全無所疑，且依
      前揭說明，縱認證人己○○之證言無瑕疵，亦不能專憑其
      證言逕為被告戊○○有販賣海洛因事實之認定。次查前揭
      扣案物係屬被告丙○○所有之毒品及供販賣海洛因所用之
      物，已如前述，被告戊○○縱知悉被告丙○○於其房間內
      置放前揭物品，參酌被告丙○○與被告戊○○為母女關係
      ，被告戊○○基於母女情誼任令被告丙○○置放，尚難認
      被告戊○○有共同持有前揭扣案毒品等物之犯意，自亦難
      認被告戊○○有何與被告丙○○共同販賣海洛因之犯意聯
      絡或行為分擔。從而就被告戊○○前揭犯嫌部分，公訴人
      除證人己○○單一而有瑕疵之證詞外，別無其它舉證證明
      ，揆諸前揭說明，公訴人所舉證據，客觀上尚不足以證明
      被告戊○○有本件犯行，公對人所指被告戊○○之
      犯罪事實，仍有合理之懷疑存在，揆之首開說明，因認被
      告戊○○犯罪尚屬不能證明，自應為其無罪之諭知。
據上論斷，應依刑事訴訟法第299條第1項前段、第301條第1項，
毒品危害防制條例第4條第1項、第18條第1項前段、第19條第1項
，刑法第11條、第56條、第59條，判決如主文。
中    華    民    國    95    年    3     月    8     日
              刑事第二庭    審判長法  官  林清鈞
                                  法  官  陳姵君
                                  法  官  郭書豪
上列正本證明與原本無異。
如不服本判決應於收受送達後十日內向本院提出上訴書狀，其未
敘述上訴之理由者並得於提起上訴後十日內向本院補提理由書（
均須按他造當事人之人數附繕本）。
中    華    民    國    95    年    3     月    9     日
                                  書記官  陳美虹
附錄論罪科刑法條：
毒品危害防制條例第四條第一項：
製造、運輸、販賣第一級毒品者，處死刑或無期徒刑；處無期徒
刑者，得併科新臺幣一千萬元以下罰金。
附表一：
1、3顆膠囊內之海洛因（淨重0．19公克）
2、8小包海洛因（1包淨重0．23公克，餘7包合計淨重11．77公
    克）
附表二：
1、膠囊3顆、夾鍊袋3只。
2、夾鍊袋8只。
3、電子磅秤1個、空膠囊1袋、夾鏈袋1包、紙分裝1包、行動電
   話一只（粉紅色，門號0000000000號）。


司法院資訊處製作；財團法人民間司法改革基金會備份。
